【裁判字號】    95,易,665
【裁判日期】    950731
【裁判案由】    家庭暴力事件之妨害自由
【裁判全文】
臺灣彰化地方法院刑事判決               95年度易字第665號
公  訴  人  臺灣彰化地方法院檢察署檢察官
被      告  甲○○
                      9號
上列被告因違反家庭暴力事件之妨害自由案件，經檢察官提起公
訴（95年度偵字第4473號），於本院準備程序中，被告就被訴事
實為有罪之陳述，經裁定改行簡式審判程序，本院判決如下：
    主  文
甲○○以加害生命、財產之事，恐嚇他人致生危害於安全，處拘
役貳拾日，如易科罰金，以佰元折算壹日。
    犯罪事實及理由
一、犯罪事實部分：
    甲○○與乙○○係夫妻關係，2人間具有家庭暴力防治法第3
    條第1款之家庭成員關係。甲○○因懷疑其妻與他人有染，2
    人感情素有不睦。甲○○於民國95年 4月25日17時許，在其
    等位於彰化縣芳苑鄉○○村○○路○○段102巷39弄39號住
    處內，因不滿其妻乙○○欲訴請法院裁判離婚一事，與乙○
    ○發生口角，即出於恐嚇之犯意，向乙○○以「如果要去法
    院妳要用車子載我去，如果妳不載我去，我就要將妳的車子
    輪胎刺破，如果要離婚，就要讓全家家破人亡」等加害生命
    、財產之言詞恐嚇乙○○，使乙○○心生畏懼，而生危害於
    乙○○之財產及生命安全。嗣經乙○○報警查獲。
二、被告甲○○於本院準備程序中，就上揭犯罪事實均為有罪之
    陳述，且所犯係死刑、無期徒刑、最輕本刑為 3年以上有期
    徒刑以外之罪，經本院合議庭依刑事訴訟法第273條之1第 1
    項之規定，裁定由受命法官1人獨任進行簡式審判程序。
三、本案證據：
    (一)證人即被害人乙○○之證述（見偵卷第6至7頁、第16頁至
      第17頁）。
    (二)證人即目擊者許明華之證述（見偵卷第8至9頁、第16頁至
      第17頁）。
    (三)被告於本院之自白。
    (四)臺灣高等法院被告前案紀錄表。
四、我國刑法於94年2月2日修正公布，95年7月1日施行（下稱新
    法；修正前刑法下稱舊法）後，依最高法院95年度第 8次刑
    事庭會議決議決議內容，有關易科罰金之折算標準、易服勞
    役之折算標準及期限，新法施行後，應依新法第2條第1項之
    規定，適用最有利於行為人之法律；又主刑部分有關罰金刑
    者，新法第33條第5款規定罰金刑為新臺幣1,000元以上，以
    百元計算之，新法施行後，應依新法第2條第1項之規定，適
    用最有利於行為人之法律。是本件被告行為後，刑法關於易
    科罰金及罰金刑之規定均已有修正，依前揭最高法院95年度
    第 8次刑事庭會議決議內容，經本院為如附表所示之比較後
    ，認本件依刑法第2條第1項前段，就易科罰金及罰金刑規定
    之適用，應依舊法適用，併此敘明。
五、應依刑事訴訟法第273條之1第1項、第 299條第1項前段、第
    310條之2、第454條第1項，修正後刑法第2條第1項前段、第
    305 條、修正前第41條第 1項前段，罰金罰鍰提高標準條例
    第1條、修正前罰金罰鍰提高標準條例第2條，判決如主文。
六、如不服本判決，應於判決送達後10日內，向本院提出上訴狀
    （須附繕本），上訴於臺灣高等法院臺中分院。
本案經檢察官江孟芝到庭執行職務。
中    華    民    國    95    年    7     月    31    日
                  刑事第二庭    法  官  簡婉倫
以上正本證明與原本無異。
如不服本判決，應於判決送達後10日內向本院提出上訴狀 (須附
繕本)。
告訴人或被害人對於判決如有不服具備理由請求檢察官上訴者，
其上訴期間之計算係以檢察官收受判決正本之日期為準。
中    華    民    國    95    年    7     月    31    日
                                書記官
附錄本案論罪科刑法條
中華民國刑法第305條
以加害生命、身體、自由、名譽、財產之事，恐嚇他人致生危害
於安全者，處 2 年以下有期徒刑、拘役或 3 百元以下罰金。
附 表：
┌──┬─────┬─────────────────────────┐
│編號│修正事項  │  以各別修正事項討論新、舊法之比較適用            │
├──┼─────┼─────────────────────────┤
│ 一 │易科罰金  │刑法第41條第1項前段關於得易科罰金之規定，修正前係 │
│    │          │以「因身體、教育、職業、家庭之關係或其他正當事由，│
│    │          │執行顯有困難」為其要件，新法則刪除此要件，修正理由│
│    │          │說明上述規定限制過嚴，欠缺彈性，與易科罰金制度旨在│
│    │          │救濟短期自由刑流弊之旨趣不符，且刪除該要件後使檢察│
│    │          │官得視具體個案審酌宜否易科罰金，更符告易科罰金制度│
│    │          │之意旨。另修正前刑法第41條第1項前段配合罰金罰鍰提 │
│    │          │高標準條例第2條（現已刪除）之規定，係以「銀元300元│
│    │          │即新台幣900元折算1日」為易科罰金之折算標準，至修正│
│    │          │後之刑法第41條第1項乃係以「新台幣1,000元、2,000元 │
│    │          │或3,000元折算1日」為易科罰金之折算標準。而觀諸歷年│
│    │          │來之實務運作情形，在法院宣告易科罰金折算標準之案件│
│    │          │，檢察官執行時乃以准予易科罰金為原則，不准易科罰金│
│    │          │為例外，是以比較修法前後就易科罰金准否及折算標準之│
│    │          │規定，應認修正後刑法第41條第1項前段提高易科罰金之 │
│    │          │折算標準之適用，對於行為人而言較為不利，依刑法第2 │
│    │          │條第1項前段之規定，應適用舊法之規定。             │
├──┼─────┼─────────────────────────┤
│ 二 │主刑罰金刑│刑法第33條第5款有關罰金刑部分，在新法部分係規定為 │
│    │部分      │罰金：新臺幣1,000元以上，以百元計算之。而舊法時則 │
│    │          │係規定為罰金：1元以上。經比較修法前後之規定，應認 │
│    │          │修正前刑法第33條第5款之規定，對行為人有利。       │
├──┴─────┴─────────────────────────┤
│總結：本案綜合前開結果，仍應適用舊法之規定。                        │
└──────────────────────────────────┘


司法院資訊處製作；財團法人民間司法改革基金會備份。
